【裁判字號】    98,訴,2075
【裁判日期】    980727
【裁判案由】    毒品危害防制條例
【裁判全文】
臺灣板橋地方法院刑事判決              98年度訴字第2075號
公  訴  人  臺灣板橋地方法院檢察署檢察官
被      告  甲○○
                  （現另案於臺灣泰源技能訓練所執行強制工
上列被告因違反毒品危害防制條例案件，經檢察官提起公訴（98
年度毒偵字第1590號），被告於準備程序認罪，本院以簡式審判
程序判決如下：
    主  文
甲○○施用第一級毒品，累犯，處有期徒刑壹年。扣案之注射針
筒貳支內之含有毒品海洛因液體驗餘淨重零點玖柒伍捌公克、罐
子貳瓶內之含有毒品海洛因液體驗餘淨重肆拾捌點肆肆貳伍公克
、注射針筒伍支內含有毒品海洛因液體驗餘淨重貳點伍玖壹柒公
克均沒收銷燬，盛裝上開含有毒品海洛因液體之注射針筒共柒支
、罐子貳瓶、已使用之注射針筒捌支、電子磅秤壹台、美娜水拾
支、殘渣袋貳拾肆只均沒收。
    事實及理由
一、按除被告所犯為死刑、無期徒刑、最輕本刑為三年以上有期
    徒刑之罪或高等法院管轄第一審案件者外，於第一次審判期
    日前之準備程序進行中，被告先就被訴事實為有罪之陳述時
    ，審判長得告知被告簡式審判程序之旨，並聽取當事人、代
    理人、辯護人及輔佐人之意見後，裁定進行簡式審判程序，
    刑事訴訟法第273 條之1 第1 項定有明文。經核本件被告甲
    ○○所犯係死刑、無期徒刑、最輕本刑為三年以上有期徒刑
    以外之罪，其於準備程序中就被訴事實為有罪之陳述，經法
    官告知簡式審判程序之旨，並聽取公訴人、被告之意見後，
    本院爰依首揭規定，合議裁定由受命法官獨任進行簡式審判
    程序，合先敘明。
二、本件犯罪事實：
    甲○○前曾於民國91年間因施用毒品案件，經檢察官聲請臺
    灣彰化地方法院裁定送觀察、勒戒後，認無繼續施用毒品傾
    向，於91年5 月13日執行完畢釋放，並經臺灣彰化地方法院
    檢察署檢察官以91年度毒偵字第1013號不起訴處分確定在案
    ；其後於92年間再犯施用毒品案件，經檢察官聲請臺灣臺中
    地方法院裁定送觀察、勒戒後，認無繼續施用毒品傾向，於
    92年7 月8 日執行完畢釋放，並經臺灣臺中地方法院檢察署
    檢察官以92年度毒偵字第663 號不起訴處分確定在案。又其
    前曾於92年間因恐嚇案件，經臺灣臺中地方法院以91年度易
    字第3158號判決，判處有期徒刑三年八月，刑後強制工作三
    年確定；其後又於93年間因犯施用毒品、竊盜等案件，先後
    經臺灣臺中地方法院以93年度訴字第565 號、92年度易字第
    2915號等判決，各判處有期徒刑八月、四月、八月確定，其
    後並經更定應執行刑一年六月，至96年間再經減刑定其應執
    行刑九月，與上開恐嚇案件有期徒刑三年八月接續執行，執
    刑後於96年4 月27日縮刑假釋出監，至96年10月11日縮刑期
    滿執行完畢（其上開恐嚇案件刑後強制工作三年部分，則自
    98年2 月19日起執行，應至101 年2 月18日期滿執行完畢）
    。詎其猶不知悔改，復基於施用毒品之犯意，於98年2 月18
    日晚上8 時許，在其臺北縣五股鄉○○路○ 段91巷21號10樓
    之1 住處，以注射針筒注射方式，施用第一級毒品海洛因1
    次。嗣其於同日晚上11時15分許，在臺北縣樹林市○○路66
    8 號（起訴書誤載為「688 號」）其女友經營之DVD 店，因
    涉犯毒品案件，經警依法搜索，在其所攜背包內查扣得其所
    有供犯施用毒品使用之內含有毒品海洛因液體之注射針筒2
    支（含內之毒品海洛因液體鑑驗後淨重0.994 公克，鑑驗時
    取樣0.0182公克，驗餘淨重0.9758公克），復於翌日（即同
    年月19日）凌晨0 時15分許，經其帶同警方至其上址住處，
    再查扣得其所有供犯施用毒品使用之內含有毒品海洛因液體
    之罐子2 瓶（內含之毒品海洛因液體鑑驗後淨重48.602公克
    ，鑑驗時取樣0.1595公克，驗餘淨重48.4425 公克）、內含
    有毒品海洛因液體之注射針筒5 支（內含之毒品海洛因液體
    鑑驗後淨重2.666 公克，鑑驗時取樣0.0743公克，驗餘淨重
    2.5917公克）、已使用過之注射針筒8 支、電子磅秤1 台、
    美娜水10支、殘渣袋24只等物，其並經警採尿送驗後，驗有
    鴉片類嗎啡藥物陽性反應，因而查悉上情。案經臺北縣政府
    警察局新莊分局報請臺灣板橋地方法院檢察署檢察官偵查起
    訴。
三、本件證據：
    (一)被告於警詢、偵查、審理時之自白。
    (二)卷附之臺北縣政府警察局新莊分局搜索、扣押筆錄、查獲
      現場及扣案物品照片、交通部民用航空局航空醫務中心查
      獲毒品鑑定書、臺灣檢驗科技股份有限公司出具之驗尿報
      告、臺灣高等法院被告前案紀錄表等可稽。
    (三)扣案之內含有毒品海洛因液體之注射針筒2支 （含內之毒
      品海洛因液體鑑驗後淨重0.994 公克，鑑驗時取樣0.0182
      公克，驗餘淨重0.9758公克）、內含有毒品海洛因液體之
      罐子2 瓶（內含之毒品海洛因液體鑑驗後淨重48.602公克
      ，鑑驗時取樣0.1595公克，驗餘淨重48.4425 公克）、內
      含有毒品海洛因液體之注射針筒5 支（內含之毒品海洛因
      液體鑑驗後淨重2.666 公克，鑑驗時取樣0.0743公克，驗
      餘淨重2.5917公克）、已使用過之注射針筒8 支、電子磅
      秤1 台、美娜水10支、殘渣袋24只等物可證。
四、按施用第一、二級毒品為犯罪行為，毒品危害防制條例第10
    條定有處罰明文。故施用第一、二級毒品者，依前揭規定本
    應科以刑罰。惟基於刑事政策，對合於一定條件之施用者，
    則依同條例第20條、第23條之規定，施以觀察、勒戒及強制
    戒治之保安處分。又毒品危害防制條例於92年7 月9 日修正
    公布，自93年1 月9 日施行，其中第20條、第23條將施用毒
    品之刑事處遇程序，區分為「初犯」及「五年內再犯」、「
    五年後再犯」。依其立法理由之說明：「初犯」，經觀察、
    勒戒或強制戒治後，應為不起訴處分或不付審理之裁定；經
    觀察、勒戒或強制戒治執行完畢釋放後，「五年內再犯」者
    ，因其再犯率甚高，原實施之觀察、勒戒及強制戒治既已無
    法收其實效，爰依法追訴或裁定交付審理。至於經觀察、勒
    戒或強制戒治執行完畢釋放後，「五年後再犯」者，前所實
    施之觀察、勒戒或強制戒治已足以遮斷其施用毒品之毒癮，
    為期自新及協助其斷除毒癮，仍適用「初犯」規定，先經觀
    察、勒戒或強制戒治之程序。從而依修正後之規定，僅限於
    「初犯」及「五年後再犯」二種情形，始應先經觀察、勒戒
    或強制戒治程序。倘被告於五年內已再犯，經依法追訴處罰
    ，縱其第三次（或第三次以上）再度施用毒品之時間，在初
    犯經觀察、勒戒或強制戒治執行完畢釋放五年以後，已不合
    於「五年後再犯」之規定，且因已於「五年內再犯」，顯見
    其再犯率甚高，原實施觀察、勒戒或強制戒治，已無法收其
    實效，即應依該條例第十條處罰。至於第三次（或第三次以
    上）施用毒品之時間，是否宜有期間限制？以多久為適宜？
    則分屬刑事政策、專門醫學之範圍，非審判機關所能決定，
    有待循立法途徑解決（參見最高法院97年度第5 次刑事庭會
    議決議意旨）。是核本件被告上開所為，係犯毒品危害防制
    條例第10條第1 項之施用第一級毒品罪。其施用毒品前之持
    有毒品行為，應為其後施用行為所吸收，不另論罪。又被告
    前曾於92年間因恐嚇案件，經臺灣臺中地方法院以91年度易
    字第3158號判決，判處有期徒刑三年八月，刑後強制工作三
    年確定；其後又於93年間因犯施用毒品、竊盜等案件，先後
    經臺灣臺中地方法院以93年度訴字第565 號、92年度易字第
    2915號等判決，各判處有期徒刑八月、四月、八月確定，其
    後並經更定應執行刑一年六月，至96年間再經減刑定其應執
    行刑九月，與上開恐嚇案件有期徒刑三年八月接續執行，執
    刑後於96年4 月27日縮刑假釋出監，至96年10月11日縮刑期
    滿執行完畢，有臺灣高等法院被告前案紀錄表在卷可稽，被
    告前受有期徒刑執行完畢後，於五年以內故意再犯本件有期
    徒刑以上之罪，為累犯，應依刑法第47條第1 項規定，加重
    其刑。爰審酌被告之素行、再犯施用毒品情節、所生危害及
    犯罪後坦承之態度等一切情狀，量處如主文所示之刑。扣案
    之注射針筒2 支內之含有毒品海洛因液體驗餘淨重0.9758公
    克、罐子2 瓶內之含有毒品海洛因液體驗餘淨重48.4425 公
    克、注射針筒5 支內含有毒品海洛因液體驗餘淨重2.5917公
    克，均係查獲之毒品，依法不問屬於犯人與否，均應宣告沒
    收銷燬；又盛裝上開含有毒品海洛因液體之注射針筒共7 支
    、罐子2 瓶、已使用之注射針筒8 支、電子磅秤1 台、美娜
    水10支、殘渣袋24只等物，則均係被告所有供施用毒品犯罪
    所用之物，另依刑法第38條第1 項第2 款規定，按其所犯併
    予宣告沒收。
五、依刑事訴訟法第273 條之1 第1 項、299 條第1 項前段、第
    310 條之2 、第454 條，毒品危害防制條例第10條第1 項、
    第18條第1 項前段、第23條第2 項，刑法第11條前段、第47
    條第1 項、第38條第1 項第2 款，判決如主文。
六、如不服本判決，得自收受送達之日起10日內向本院提出上訴
    狀（須附繕本）。
本案經檢察官張慶林到庭執行職務
中    華    民    國    98    年    7     月    27    日
                      刑事第十庭  法  官  彭  全  曄
以上正本證明與原本無異。
如不服本判決應於收受送達後十日內向本院提出上訴書狀，並應
敘述具體理由；其未敘述上訴理由者，應於上訴期間屆滿後二十
日內向本院補提理由書（均須按他造當事人之人數附繕本）「切
勿逕送上級法院」。
                                  書記官  黃  頌  棻
中    華    民    國    98    年    7     月    27    日
附錄本案論罪科刑法條全文：
毒品危害防制條例第10條
施用第一級毒品者，處 6 月以上 5 年以下有期徒刑。
施用第二級毒品者，處 3 年以下有期徒刑。


司法院資訊處製作；財團法人民間司法改革基金會備份。
